【裁判字號】    92,易,1595
【裁判日期】    920828
【裁判案由】    毒品危害防制條例
【裁判全文】
臺灣高雄地方法院刑事判決                        九十二年度易字第一五九五號
    公  訴  人  臺灣高雄地方法院檢察署檢察官
    被      告  甲○○
右列被告因違反毒品危害防制條例案件，經檢察官提起公訴（九十二年度毒偵字第八
四三號）及移
    主  文
甲○○連續施用第一級毒品，累犯，處有期徒刑拾月。海洛因參包（其中貳包合計重
量：淨重零點壹玖公克、包裝重零點伍陸公克；餘壹包重量：淨重零點壹捌公克、包
裝重零點參零公克）沒收銷燬之。又連續施用第二級毒品，累犯，處有期徒刑陸月。
安非他命壹包（驗前毛重壹公克、驗後毛重零點玖公克）沒收銷燬之。應執行有期徒
刑壹年貳月。海洛因參包（送驗貳包重量：淨重零點壹玖公克、包裝重零點伍陸公克
；餘壹包重量：淨重零點壹捌公克、包裝重零點參零公克）、安非他命壹包（驗前毛
重壹公克、驗後毛重零點玖公克）均沒收銷燬之。
    事  實
一、甲○○前於民國（下同）八十七年間，因施用毒品案件，經本院以八十七年毒聲
    字第二五五一號號裁定送觀察、勒戒，認有繼續施用毒品之傾向，再以八十七年
    毒聲字第二八五二號裁定令入戒治處所施以強制戒治一年，後於戒治程序中，因
    執行成效良好，另以八十八年毒聲字第四一六四號裁定停止戒治，所餘戒治期間
    付保護管束，期間屆滿，其保護管束未經撤銷，而經台灣高雄地方法院檢察署檢
    察官於八十八年十月十九日，以八十八年度戒毒偵字第二七三號不起訴處分確定
    。後於八十八年間，又因施用毒品案件，經本院以八十八年毒聲字第八０九四號
    裁定令入戒治處所施以強制戒治一年，台灣高雄地方法院檢察署檢察官並對之提
    起公訴，經本院以八十九年易字第六四四號判決判處有期徒刑十月，上訴台灣高
    等法院高雄分院，經以八十九年上易字第七七一號判決駁回上訴確定，入監執行
    於九十年八月二十五日縮短刑期執行完畢。詎仍不知悔改，明知海洛因、安非他
    命業經公告列為毒品危害防制條例第二條第二項之第一級、第二級毒品，不得非
    法持有、施用，竟基於施用第一級毒品海洛因之概括犯意，自九十二年一月份某
    日起至同年五月二十三日下午四時許回溯二十四小時之某時止，在高雄縣林園鄉
    ○○路八三巷一八之二號住處連續施用第一級毒品海洛因數次，另基於施用第二
    級毒品安非他命之概括犯意，自九十二年一月二十八日上午十一時許至同年五月
    二十三日下午四時許回溯二十四小時之某時止，在上開住處及友人不詳處所，連
    續施用第二級毒品安非他命數次，嗣分別於九十二年一月二十八日下午四時三十
    分許、同年五月二十三日下午一時許，在高雄縣林園鄉○○村○○路八十三巷口
    為警查獲，並扣得第一級毒品海洛因三包（其中二包合計重量：淨重０‧一九公
    克，包裝重０‧五六公克；其餘一包重量：淨重０‧一八公克，包裝重０‧三０
    克）、第二級毒品安非他命一包（驗前毛重一公克、驗後毛重０‧九公克）。
二、案經高雄縣政府警察局鳳山分局報請臺灣高雄地方法院檢察署檢察官偵查起訴及
    移送併案。
    理  由
一、右揭事實，業據被告甲○○於本院審理時自白不諱，而其先後二次為警查獲時所
    採取之尿液，經送請高雄縣政府衛生局檢驗結果，認九十二年一月二十八日查獲
    所採之尿液呈甲基安非他命陽性反應，同年五月二十三日所採之尿液呈甲基安非
    他命及嗎啡陽性反應之情，有該局九十二年二月六日九二煙檢字一九七號、同年
    六月十二日九二煙檢字第一０七號煙毒尿液檢驗成績書及姓名代碼對照表各一紙
    附卷可參。又被告先後二次為警查獲時所扣案之白色粉末三包及結晶體，經分別
    送請法務部調查局及高雄醫學大學附設中和紀念醫院鑑定結果，認該白色粉末均
    均含第一級毒品海洛因成分（其中二包之重量：淨重０‧一九公克，包裝重０‧
    五六公克；其餘一包之重量：淨重０‧一八公克，包裝重０‧三０克），結晶體
    則呈甲基安非他命陽性反應（驗前毛重一公克、驗後毛重０‧九公克），有法務
    部調查局九十二年三月十日調科壹字第二二００一四八二三號、同年七月三十一
    日調科壹字第二二００一五六五三號檢驗報告及高雄醫學大學附設中和紀念醫院
    九十二年七月二十日編號九二０七─一七七號檢驗報告各一紙在卷可稽，是該白
    色粉末即為第一級毒品海洛因、結晶體即係第二級毒品安非他命無訛。而海洛因
    施用入人體後水解還原成嗎啡，再循嗎啡之代謝方式排出體外，已據行政院衛生
    署藥物食品檢驗局（73）藥檢壹字第０三０二二一號、（80）藥檢壹字第０七一
    二號函說明綦詳。又甲基安非他命經口服投與後，約百分之七十於二十四小時內
    可自尿液中排出，而其尿液內含甲基安非他命成分之檢出，與投與甲基安非它命
    的量、個人體質、檢驗儀器之精密度有關，通常採尿化驗是否呈陽性反應，應以
    投與後二十四小時內所採者為宜，此亦有行政院衛生署藥物食品檢驗局（80 ）
    藥檢醫字第四五二九號函可查。再初次用毒品者，經人體代謝作用二十四小時內
    ，即有約百分之八十之量排出，二十四小時之後，續有約剩餘量之百分之九十再
    排出，七十二小時之後仍有殘餘微量排出，吸用者個人體質不同，其排出時間亦
    會有所差異，尤其成癮者（抗藥性強）其於吸食後一二０小時內所採之尿液，配
    合較具公信力之儀器（如氣相質譜儀），仍可能被檢測出，是縱被告於九十二年
    一月二十八日遭查獲時所採之尿液，未驗出施用海洛因後代謝而出之嗎啡，惟參
    諸其於本院審理中已明確陳述因沒有工作，心情鬱悶，於九十二年一月間起施用
    海洛因毒品（見本院九十二年七月二十四日訊問筆錄），數次遭查獲時復均持有
    海洛因在身，其尿液經檢驗未呈嗎啡陽性反應，不無可能係施用海洛因毒品之時
    間與採尿時間，相隔已超過所得檢驗出毒品代謝物質之最長期限所致，是其上開
    自白經核仍與事實相符，堪認可採。又被告曾於八十七年間，因施用毒品案件，
    經本院以八十七年毒聲字第二五五一號號裁定送觀察、勒戒，認有繼續施用毒品
    之傾向，再以八十七年毒聲字第二八五二號裁定令入戒治處所施以強制戒治一年
    ，後於戒治程序中，因執行成效良好，另以八十八年毒聲字第四一六四號裁定停
    止戒治，所餘戒治期間付保護管束，期間屆滿，其保護管束未經撤銷，而經台灣
    高雄地方法院檢察署檢察官於八十八年十月十九日，以八十八年度戒毒偵字第二
    七三號不起訴處分確定。後於八十八年間，又因施用毒品案件，經本院以八十八
    年毒聲字第八０九四號裁定令入戒治處所施以強制戒治一年，台灣高雄地方法院
    檢察署檢察官並對之提起公訴，經本院以八十九年易字第六四四號判決判處有期
    徒刑十月，上訴台灣高等法院高雄分院，經以八十九年上易字第七七一號判決駁
    回上訴確定之事實，有該不起訴處分書、本院被告院內索引卡紀錄表、台灣高等
    法院被告全國前科紀錄表及台灣高雄地方法院檢察署刑案資料查註紀錄表各一紙
    附卷可按，從而其於前開不起訴處分後，五年內三犯本件施用毒品罪事證明確，
    被告上開犯行洵堪認定。
二、查海洛因、安非他命分屬毒品危害防制條例第二條第二項所稱之第一、二級毒品
    ，不得持有、施用。被告竟分別持之以施用，核其所為，係犯毒品危害防制條例
    第十條第一項之施用第一級毒品罪及同條第二項之施用第二級毒品罪。公訴人雖
    認被告所為犯毒品危害防制條例第十一條第一項之持有第一級毒品罪嫌，惟因被
    告確曾施用第一級毒品之情，已如前述，公訴人前開所認，尚有誤會，起訴法條
    應予變更。被告先後多次施用海洛因、安非他命犯行，時間緊接、手法及罪名均
    同，顯係基於概括犯意而為之，為連續犯，應論以一罪。又其施用第一級、第二
    級毒品前後持有該毒品之低度行為，應分別被其施用之高度行為所吸收，均不另
    論罪。被告所犯上開二罪之間，犯意各別，行為互殊，應予分論併罰。又被告犯
    有如事實欄所載前科之事實，可參上開卷附本院被告院內索引卡紀錄表、台灣高
    等法院被告全國前科紀錄表及台灣高雄地方法院檢察署刑案資料查註紀錄表自明
    ，其於五年之內，再犯本件最重本刑為有期徒刑以上之罪，為累犯，應依刑法第
    四十七條之規定加重其刑。爰審酌被告前有施用毒品之不良素行，歷經觀察、勒
    戒及強制戒治程序後，仍未能徹底戒絕毒品，且屢經查獲，隨即再犯，顯見意志
    不堅，且有失政府制定毒品危害防制條例之立法美意，本不宜寬貸，惟念其施用
    毒品乃自戕一己之身體健康，尚未害及他人，且犯後終知能坦承犯行等一切情狀
    ，各量處如主文所示之刑，並定其應執行之刑。扣案白粉、結晶體經檢驗結果，
    認係海洛因及安非他命無訛，已如前述，均應依毒品危害防制條例第十八條第一
    項前段規定，併予宣告沒收併銷毀之，至送鑑耗損之毒品，既已滅失，自無庸宣
    告沒收。
三、又公訴人起訴事實雖未述及被告連續施用第一級毒品海洛因及第二級毒品安非他
    命之事實，然該部分犯行，與已起訴之被告持有第一級毒品海洛因及施用第二級
    毒品安非他命一次之犯行間，分有高、低度之吸收關係及連續犯裁判上一罪之關
    係，應為起訴效力所及，自在本院所得審理之範圍，附此敘明。
據上論斷，應依刑事訴訟法第二百九十九條第一項前段、第三百條，毒品危害防制條
例第十條第一項、第二項、第二十三條第二項、第十八條第一項前段，刑法第十一條
、第五十六條、第四十七條、第五十一條第五款、第九款，判決如主文。
本案經檢察官張啟祥到庭執行職務。
中      華      民      國      九十二    年    八      月    二十八    日
                                  臺灣高雄地方法院刑事庭
                 審判長法官    黃三友
                                            法官    王雅苑
                                            法官    黃宗揚
右正本證明與原本無異。
如不服本判決，應於判決送達後十日內，向本院提出上訴狀。
                                          書記官    陳掌珠
中      華      民      國      九十二    年    八      月    二十八    日
附錄本案判決論罪科刑法條：
毒品危害防制條例第十條
施用第一級毒品者，處六月以上五年以下有期徒刑。
施用第二級毒品者，處三年以下有期徒刑。


司法院資訊處製作；財團法人民間司法改革基金會備份。
